臺灣臺中地方法院刑事判決　100年度易字第2692號
公　訴　人　臺灣臺中地方法院檢察署檢察官
被　　　告　江世俊
　　　　　　何宗倫
上列被告因竊盜案件，經檢察官提起公訴（100年度偵緝字第107
1號、100年度偵字第18481號），本院判決如下：
    主    文
江世俊結夥三人以上毀越安全設備竊盜，累犯，處有期徒刑捌月
。
何宗倫結夥三人以上毀越安全設備竊盜，處有期徒刑陸月，如易
科罰金，以新臺幣壹仟元折算壹日。
    犯罪事實
一、江世俊前因詐欺案件，經本院以95年度易字第3814號判決判
    處有期徒刑3月，嗣經本院以96年度聲減字第7078號裁定減
    刑為有期徒刑1月又15日，於民國97年1月2日易科罰金執行
    完畢。詎仍不知悔改，其於99年11月1日上午某時，與真實
    姓名年籍不詳、綽號「大寶」之成年男子共同乘坐由何宗倫
    所駕駛之車牌號碼7131-SG號自用小客車，行經林終位於
    臺中市○○區○○路219號住處，遂與何宗倫、「大寶」共
    同基於意圖為自己不法所有之犯意聯絡，推由「大寶」撿拾
    地上石頭敲破林終上址住處之窗戶玻璃後，即與「大寶」
    一同踰越該窗戶安全設備侵入該屋行竊，何宗倫則在車上把
    風、接應，而以此方式共同竊取林終所有之金手環1對、
    金項鍊3條、金戒指10個、珍珠項鍊1條、古錢1包、金耳環1
    對、新光銀行存摺1本等物，得手後，旋由何宗倫駕駛前開
    車輛搭載江世俊及「大寶」前往臺中市大里區某金飾店變賣
    ，並朋分變賣所得款項6萬餘元，其中江世俊分得1萬8千元
    、何宗倫分得7千元，餘款則歸「大寶」所有。嗣於99年11
    月1日上午11時45分許，經林終發現其住處遭竊後報警處
    理，為警在林終上址住處採集遺留之指紋送請內政部警政
    署刑事警察局鑑驗結果，與該局檔存江世俊指紋卡之左中指
    、左環指指紋相符，而循線查悉上情。
二、案經臺灣臺中地方法院檢察署檢察官自動檢舉及臺中市政府
    警察局第六分局報告臺灣臺中地方法院檢察署檢察官偵查起
    訴。
    理    由
壹、程序部分：
    按除簡式審判程序、簡易程序及第376條第1款、第2款所列
    之罪之案件外，第一審應行合議審判，刑事訴訟法第284條
    之1定有明文，本件被告江世俊、何宗倫所犯係屬刑事訴訟
    法第376條第2款所列之罪，爰依法行獨任審判。
貳、實體部分：
一、證據能力：
（一）現行刑事訴訟法關於「鑑定」之規定，除選任自然人充當
      鑑定人外，另設有囑託機關鑑定制度。依同法第198條、
      第208 條之規定，不論鑑定人或鑑定機關、團體，固均應
      由法院、審判長、受命法官或檢察官視具體個案之需要而
      為選任、囑託，並依第206條之規定，提出言詞或書面報
      告，始符合同法第159條第1項所定得作為證據之「法律有
      規定」之情形。否則所為之鑑定，仍屬傳聞證據。然於司
      法警察機關調查中之案件，為因應實務上，或因量大、或
      有急迫之現實需求，併例行性當然有鑑定之必要者，例如
      毒品之種類與成分、尿液之毒品反應，或者槍彈有無殺傷
      力等鑑定，基於檢察一體原則，得由該管檢察長對於轄區
      內之案件，以事前概括選任鑑定人或囑託鑑定機關、團體
      之方式，俾便轄區內之司法警察官、司法警察對於調查中
      之此類案件，得即時送請先前已選任之鑑定人或囑託之鑑
      定機關、團體實施鑑定，以求時效（法務部92年9月1日法
      檢字第0920035083號函參照，刊載於法務部公報第312期
      ）。此種由檢察機關概括選任鑑定人或概括囑託鑑定機關
      、團體，再轉知司法警察官、司法警察於調查犯罪時參考
      辦理之作為，法無明文禁止，係為因應現行刑事訴訟法增
      訂傳聞法則及其例外規定之實務運作而為。此種由司法警
      察官、司法警察依檢察官所概括選任之鑑定人或囑託鑑定
      機關、團體所為之鑑定結果，與檢察官選任或囑託為鑑定
      者，性質上並無差異，同具有證據能力（最高法院96年度
      臺上字第2860號判決意旨參照）。經查，本件卷附之內政
      部警政署刑事警察局99年11月24日刑紋字第0990164807號
      鑑定書，雖係由臺中市政府警察局第六分局送請鑑定，然
      依臺灣高等法院檢察署檢察長概括選任鑑定機關名冊所載
      ，內政部警政署刑事警察局為臺灣高等法院檢察署檢察長
      概括選任為指紋鑑定之機關，此為本院審判職務所知悉之
      事實，揆諸前揭說明，上開鑑定書應屬刑事訴訟法第208
      條準用第206條第1項所稱之書面報告，為同法第159條第1
      項所指法律有規定之情形，自有證據能力。
（二）刑事訴訟法第159條第1項：「被告以外之人於審判外之言
      詞或書面陳述，除法律有規定者外，不得作為證據。」，
      所謂「被告以外之人於審判外之言詞或書面陳述」，並不
      包含「非供述證據」在內。按照相機拍攝之照片，係依機
      器之功能，攝錄實物形貌而形成之圖像，除其係以人之言
      詞或書面陳述為攝取內容，並以該內容為證據外，照片所
      呈現之圖像，並非屬人類意思表達之言詞或書面陳述，當
      不在上引規定「被告以外之人於審判外之言詞或書面陳述
      」之範圍內，其有無證據能力，自應與一般物證相同，端
      視其取得證據之合法性及已否依法踐行證據之調查程序，
      以資認定（最高法院97年度臺上字第3854號判決意旨參見
      ）。查本案現場採證照片係依照相機功能攝錄實物形貌而
      形成之圖像，並非人類意思表達之言詞或書面陳述，不含
      供述要素，當不在刑事訴訟法第159條第1項規定「被告以
      外之人於審判外之言詞或書面陳述」之範圍內，性質上亦
      應屬於非供述證據，無傳聞法則之適用，且經本院依法踐
      行調查程序，自有證據能力。
（三）又按被告以外之人（包括證人、鑑定人、告訴人、被害人
      及共同被告等）於審判外之陳述雖不符刑事訴訟法第159
      條之1至之4等4條之規定，而經當事人於審判程序同意作
      為證據，法院審酌該言詞陳述或書面陳述作成時之情況，
      認為適當者，亦得為證據；當事人、代理人或辯護人於法
      院調查證據時，知有刑事訴訟法第159條第1項不得為證據
      之情形，而未於言詞辯論終結前聲明異議者，視為有前項
      之同意，同法第159條之5定有明文。立法意旨在於傳聞證
      據未經當事人之反對詰問予以核實，原則上先予排除。惟
      若當事人已放棄反對詰問權，於審判程序中表明同意該等
      傳聞證據可作為證據；或於言詞辯論終結前未聲明異議，
      基於尊重當事人對傳聞證據之處分權，及證據資料愈豐富
      ，愈有助於真實發見之理念，且強化言詞辯論主義，使訴
      訟程序得以順暢進行，上開傳聞證據亦均具有證據能力。
      經查，除上開證據外，本判決下列所引用之其餘被告以外
      之人審判外之供述證據，檢察官、被告於法院準備程序及
      審判期日中均未對此部分之證據能力有所爭執，且迄至言
      詞辯論終結前亦未聲明異議，本院審酌上開證據資料製作
      時之情況，均無違法不當及證明力明顯過低之瑕疵，亦認
      為以之作為證據應屬適當，揆諸前開規定，爰依刑事訴訟
      法第159條之5規定，均認有證據能力。
二、上揭犯罪事實，業據被告江世俊、何宗倫於偵查及本院審理
    時坦承不諱，核與證人即被害人林終於警詢及檢察事務官
    調查中證述之情節相符，復有現場勘察報告1份、現場採證
    照片17張、內政部警政署刑事警察局99年11月24日刑紋字第
    0990164807號鑑定書1份在卷可憑，足徵被告2人之任意性自
    白與事實相符，應堪採信。本案事證明確，被告2人之犯行
    洵堪認定，應予依法論科。
三、按行為後法律有變更者，適用行為時之法律。但行為後之法
    律有利於行為人者，適用最有利於行為人之法律，刑法第2
    條第1項定有明文。於被告2人行為後，刑法第321條業於100
    年1月26日修正公布，並自同年月28日起施行。修正前刑法
    第321條第1項規定為：「犯竊盜罪而有左列情形之一者，處
    6月以上、5年以下有期徒刑：一、於夜間侵入住宅或有人居
    住之建築物、船鑑或隱匿其內而犯之者。二、毀越門扇、牆
    垣或其他安全設備而犯之者。三、攜帶兇器而犯之者。四、
    結夥三人以上而犯之者。五、乘火災、水災或其他災害之際
    而犯之者。六、在車站或埠頭而犯之者。」，修正後之刑法
    第321條第1項則規定為：「犯竊盜罪而有下列情形之一者，
    處6月以上、5年以下有期徒刑，得併科新臺幣10萬元以下罰
    金：一、侵入住宅或有人居住之建築物、船艦或隱匿其內而
    犯之者。二、毀越門扇、牆垣或其他安全設備而犯之者。三
    、攜帶兇器而犯之者。四、結夥三人以上而犯之者。五、乘
    火災、水災或其他災害之際而犯之者。六、在車站、埠頭、
    航空站或其他供水、陸、空公眾運輸之舟、車、航空機內而
    犯之者。」，修正後該條項規定增加得併科罰金之規定，並
    刪除原第1款「於夜間」之要件，且就第6款增加「航空站、
    其他供水、陸、空公眾運輸之舟、車、航空機內」之要件，
    擴大加重竊盜罪之適用範圍，經比較新、舊法律，修正後刑
    法第321條第1項並無有利於被告2人之情形，依刑法第2條第
    1項前段規定，自應用行為時法即修正前刑法第321條第1項
    之規定。
四、按刑法第321條第1項第2款所謂「毀」係指毀損，稱「越」
    則指踰越或超越，祇要踰越或超越門扇、牆垣或安全設備之
    行為，使該門扇、牆垣或安全設備喪失防閑作用，即該當於
    前揭規定之要件。而該條所謂之「安全設備」，係指依社會
    通常觀念足認為防盜之設備而言，查窗戶依社會通常觀念具
    有防盜之作用，應屬該條文所規定之「其他安全設備」（最
    高法院45年臺上字第1443號、55年臺上字第547號判例意旨
    參照）。又刑法第321條第1項第2款規定將「門扇」、「牆
    垣」、「其他安全設備」並列，則所謂「門扇」專指門戶而
    言，應屬狹義，即指分隔住宅或建築物內外之間之出入口大
    門而言。而所謂「其他安全設備」，指門扇牆垣以外，依通
    常觀念足認防盜之一切設備而言，如電網、門鎖、以及窗戶
    等是。準此，非屬分隔住宅或建築物內外之間之出入口大門
    ，而依通常觀念足認防盜之一切設備，諸如電網、鐵窗、門
    鎖以及窗戶等，均屬「其他安全設備」。本件被告2人與「
    大寶」至被害人林終上址住處，推由「大寶」以石頭敲破
    即毀壞該處之窗戶玻璃後，再由被告江世俊及「大寶」踰越
    窗戶進入屋內，已使該窗戶喪失防閑作用，揆諸前揭說明，
    被告2人所為自已該當該條款所規定之「毀」、「越」安全
    設備之要件至明。次按刑法第321條第1項第3款之攜帶兇器
    竊盜罪，所稱之兇器，乃依一般社會觀念足以對人之生命、
    身體、安全構成威脅，具有危險性之「器械」而言，至石頭
    乃自然界之物質，尚難謂為通常之「器械」（最高法院92年
    度臺非字第38號判決意旨參照），從而持石頭砸毀他人窗戶
    進而為竊盜犯行，自難論以攜帶兇器竊盜罪。又刑法分則規
    定之結夥三人以上之犯罪，係指有共同犯罪之故意，結為一
    夥而言，並應以在場共同實施或在場參與分擔實施犯罪之人
    為限，而把風或接應行為，旨在排除犯罪障礙或助成犯罪之
    實現，在合同意思範圍內分擔犯罪行為之一部，故亦係共同
    正犯而應計入結夥之內（最高法院最高法院93年度臺上字第
    6號、96年度臺上字第3690號判決意旨參照）。本件被告江
    世俊、何宗倫與真實姓名年籍不詳、綽號「大寶」之成年男
    子共同謀議行竊，並推由被告江世俊及「大寶」下手行竊，
    被告何宗倫則負責把風、開車接應，渠等在共同意思範圍內
    ，各自在場分工合作，以達犯罪之目的，自與「結夥」之要
    件相當。核被告江世俊、何宗倫所為，均係犯修正前刑法第
    321條第1項第4款（起訴書誤載為第3款）、第2款之結夥三
    人以上毀越安全設備竊盜罪。至其毀壞上址住宅窗戶後侵入
    住宅，其毀壞安全設備之行為，乃係竊盜之加重要件行為，
    自無成立毀損罪之餘地，其越入行為即屬侵入住宅，已結合
    於所犯加重竊盜之罪質中，亦無更行構成侵入住宅罪之理（
    最高法院83年度臺上字第3856號判決及27年上字第1887號判
    例意旨參照），附此敘明。被告2人與真實姓名年籍不詳、
    綽號「大寶」之成年男子間，互有犯意聯絡及行為分擔，均
    為共同正犯。被告江世俊前因詐欺案件，經本院以95年度易
    字第3814號判決判處有期徒刑3月，嗣經本院以96年度聲減
    字第7078號裁定減刑為有期徒刑1月又15日，於97年1月2日
    易科罰金執行完畢，此有臺灣臺中地方法院檢察署刑案資料
    查註紀錄表及臺灣高等法院被告前案紀錄表各1份在卷可稽
    ，其前受徒刑之執行完畢後，5年以內故意再犯本案有期徒
    刑以上之罪，為累犯，應依刑法第47條第1項規定加重其刑
    。爰審酌被告2人正值青年，身體健全，竟不思以正當途徑
    獲取財物，為貪圖不法利益，即以結夥三人以上且毀越窗戶
    安全設備之方式，侵入被害人住處竊盜財物得手進而變賣，
    除造成被害人財物損失外，更嚴重威脅被害人居家生活安寧
    與安全，惡性非輕，惟念及被告2人犯後坦承犯行，尚有悔
    意，且被告何宗倫業已與被害人達成和解，並賠償被害人15
    萬元，態度良好，此有被告何宗倫提出之和解書存卷可考，
    兼衡被告2人之素行、犯罪動機、目的、被告江世俊侵入被
    害人屋內竊取財物、被告何宗倫係在外接應、把風之分工情
    節等一切情狀，分別量處如主文所示之刑，並就被告何宗倫
    部分諭知易科罰金之折算標準，以示懲儆。
據上論斷，應刑事訴訟法第299條第1項前段，刑法第2條第1項前
段、第28條、第41條第1項前段、第47條第1項，修正前刑法第32
1條第1項第2款、第4款，判決如主文。
本案經檢察官林明誼到庭執行職務。
中    華    民    國    100    年  10    月    18    日
                  刑事第十八庭   法  官  尚安雅
以上正本證明與原本無異。
如不服本判決應於收受送達後10日內向本院提出上訴書狀，並應
敘述具體理由；其未敘述上訴理由者，應於上訴期間屆滿後20日
內向本院補提理由書（均須按他造當事人之人數附繕本）「切勿
逕送上級法院」。
                                 書記官     張宏清
中    華    民    國    100    年    10    月  18    日
附錄本案論罪科刑法條全文：
修正前刑法第321條：
犯竊盜罪而有下列情形之一者，處 6 月以上、5 年以下有期徒
刑：
一、於夜間侵入住宅或有人居住之建築物、船艦或隱匿其內而犯
    之者。
二、毀越門扇、牆垣或其他安全設備而犯之者。
三、攜帶兇器而犯之者。
四、結夥三人以上而犯之者。
五、乘火災、水災或其他災害之際而犯之者。
六、在車站或埠頭而犯之者。
前項之未遂犯罰之。